臺灣士林地方法院民事判決
110年度簡字第17號
原      告  甲○○  

訴訟代理人  李奇律師  
被      告  丙○○  
            丁○○  
            乙○○  
共      同
訴訟代理人  陳芝蓉律師
複  代理人  黃育玫律師
上列當事人間請求侵權行為損害賠償事件，本院於民國111年6月
16日言詞辯論終結，判決如下：
    主  文
被告應連帶給付原告新臺幣陸拾陸萬肆仟柒佰參拾元，及自民國
一百零九年五月二十七日起至清償日止，按年息百分之五計算之
利息。
原告其餘之訴駁回。
訴訟費用由被告連帶負擔五十分之二十三，餘由原告負擔。
本判決第一項於原告以新臺幣貳拾參萬元供擔保後，得假執行。
但被告如以新臺幣陸拾陸萬肆仟柒佰參拾元為原告預供擔保，得
免為假執行。
原告其餘假執行之聲請駁回。
    事  實  及  理  由
壹、程序方面：
一、按本於道路交通事故有所請求而涉訟者，不問其標的金額或
    價額一律適用簡易程序，民國110年1月20日修正施行之民事
    訴訟法第427條第2項第11款定有明文。而依民事訴訟法施行
    法第4條之1第1款規定，上開規定於修正前已繫屬、且未經
    終局裁判之事件，亦適用之。本件原告係本於道路交通事故
    有所請求而涉訟，且該事件於110年1月20日前已繫屬、斯時
    亦未經判局判決，揆之前揭規定，應適用簡易程序進行審理
    ，合先敘明。
二、次按訴狀送達後，原告不得將原訴變更或追加他訴，但擴張
    或減縮應受判決事項之聲明者，不在此限，民事訴訟法第25
    5條第1項第3款定有明文。原告起訴聲明請求被告丁○○、戊○○、丙○○（下分稱其姓名，合稱被告）連帶給付新臺幣（下
    同）187萬72元（見109年度士調字第389號卷，下稱士調卷
    ，第4頁），嗣於本院審理中變更聲明請求被告連帶給付146
    萬275元（見本院卷第381頁），所為經核係減縮應受判決事
    項之聲明，合於前揭規定，應予准許。
貳、實體方面：
一、原告起訴主張：丁○○明知其無駕照，不得騎乘機車，竟於10
    7年6月5日下午6時13分許，騎乘丙○○所有車牌號碼000-0000
    號普通重型機車搭載訴外人吳承璋，沿臺北市士林區文林路
    由北往南方向行駛，行經文林路與小北街交岔路口時，本應
    注意機車行駛時，應注意車前狀況及兩車併行之間隔，並隨
    時採取必要之安全措施，而依當時情形，並無不能注意之情
    事，竟疏未注意至此，自後撞擊同向原告所騎乘車牌號碼00
    0-0000號普通重型機車（下稱系爭機車），致使原告人車倒
    地（下稱系爭車禍），原告因此受有右側近端肱骨骨折、骨
    盆骨折、左手梯形骨骨折、右側肱骨粉碎性骨折併術後關節
    攣縮等傷害（下稱系爭傷害）。原告因丁○○前開過失侵權行
    為，受有醫療復健費用15萬4,841元、交通費用1萬2,245元
    、醫療用品及輔助費用1萬345元、看護費用24萬元、自107
    年6月5日起至同年7月4日止；自同年8月13日起至同年11月1
    2日止；自108年10月21日起至109年1月20日止共計7個月期
    間不能工作損失21萬元、自109年2月1日起至其滿65歲止期
    間勞動能力減損61萬2,273元、系爭機車維修費用1,387元及
    精神慰撫金30萬元等共計154萬1,091元之損害。又丁○○於系
    爭車禍發生當時為未成年人，戊○○、丙○○為其法定代理人，
    其等疏未監督且放任丁○○無照騎車，致系爭車禍發生，應就
    原告因此所受之損害，與丁○○負連帶賠償責任。為此，爰依
    民法第184條第1項前段、第187條第1項前段、第193條第1項
    、第195條第1項規定，請求被告連帶賠償原告前開損害154
    萬1,091元扣除強制險理賠金8萬816元後，計146萬275元本
    息等語。並聲明：㈠被告應連帶給付原告146萬275元，及自
    起訴狀繕本送達被告翌日起至清償日止，按年息5%計算之利
    息。㈡願供擔保，請准宣告假執行。 
二、被告則以：原告於107年6月5日因系爭車禍受有系爭傷害，
    嗣後至臺北榮民總醫院骨科門診、乙○○○復健，並無診斷受
    有「右側肱骨粉碎性骨折併術後關節攣縮」之傷害，遲至10
    8年9月11日始因該傷害至新光吳火獅紀念醫院（下稱新光醫
    院）骨科門診並手術治療，被告否認原告所受「右側肱骨粉
    碎性骨折併術後關節攣縮」之傷害與系爭車禍有因果關係，
    原告就此傷勢所支出醫療復健費用3萬7,208元、交通費用2,
    935元、3個月看護費用18萬元，及3個月不能工作損失9萬元
    部分，均不得向被告請求賠償。另原告所請107年8月13日起
    至同年11月12日止3個月期間不能工作損失，因所舉證據不
    足以證明其在該期間確實無法工作，故亦不得向被告請求。
    又原告應舉證其在通常情形下，依其能力每月可取得3萬元
    收入，始得據以計算被告應賠償其勞動能力減損之金額。另
    原告請求賠償系爭機車損害額，應就零件部分扣除折舊，至
    精神慰撫金則請本院依法斟酌。再原告就系爭車禍之發生與
    有過失，應減輕被告之損害賠償責任，末系爭車禍係原告騎
    車行駛於丁○○前方並臨時向右變換行車方向所致，縱有駕照
    之人，亦有不及反應事故發生之可能，實為戊○○、丙○○無從
    防免，且戊○○、丙○○就無照駕車之危險及違法性，已有教育
    丁○○，戊○○、丙○○於系爭車禍發生時，並未在場，無從指正
    監督丁○○，是依民法第187條第2項規定，戊○○、丙○○應無庸
    與丁○○負連帶損害賠償責任等語，資為抗辯。並聲明：㈠原
    告之訴及假執行之聲請均駁回。㈡如受不利判決，願供擔保
    請准宣告免為假執行。
三、原告主張丁○○無照騎車，且於機車行駛時，應注意車前狀況
    及兩車併行之間隔，並隨時採取必要之安全措施，而依當時
    情形，並無不能注意之情事，竟疏未注意，而自後撞擊同向
    原告所騎乘系爭機車，致使原告受有右側近端肱骨骨折、骨
    盆骨折、左手梯形骨骨折之傷害及系爭機車毀損，以及丁○○
    為89年6月8日生，於系爭車禍發生時未滿20歲，為限制行為
    能力人，戊○○、丙○○為其法定代理人等情，業據其提出臺北
    市政府警察局道路交通事故初步分析研判表、道路交通事故
    現場圖影本、系爭車禍現場照片影本、新光醫院診斷證明書
    、本院少年法庭108年度少調字第114號宣示筆錄、乙○○○診
    斷證明書、照片、系爭機車行車執照及欣福城車業行估價單
    等件為證（見士調卷第45至53、81、86至89、131頁、本院
    卷第105頁），復為被告所不爭執，並經本院調閱上開少年
    法庭卷宗審核無訛，應堪信實。又原告主張系爭車禍並導致
    其受有「右側肱骨粉碎性骨折併術後關節攣縮」之傷害，雖
    為被告所否認，然原告業提出新光醫院於108年9月11日出具
    之診斷證明書為證（見士調卷第124頁），經本院檢具該診
    斷證明書，及原告於107年6月5日系爭車禍發生時至新光醫
    院急診住院，經診斷受有系爭傷害之診斷證明書，函詢新光
    醫院以：原告嗣所受右側肱骨粉碎性骨折併術後關節攣縮之
    病症，是否與系爭車禍所受右側近端肱骨骨折之病症相關等
    情，該院業以109年9月30日新醫醫字第1090000638號函覆：
    「病人甲○○女士於民國108年9月11日之診斷確是因民國107
    年6月5日肱骨骨折術後之疾病，是有相關」等語（見本院卷
    第113至117、125至127頁），堪認原告前開主張為可採，是
    原告因系爭車禍並受有右側肱骨粉碎性骨折併術後關節攣縮
    之傷害，亦堪認定。
四、按因故意或過失，不法侵害他人之權利者，負損害賠償責任
    ，民法第184條第1項前段定有明文。又按限制行為能力人不
    法侵害他人之權利者，以行為時有識別能力為限，與其法定
    代理人連帶負損害賠償責任，同法第187條第1項前段亦定有
    明文。丁○○無照騎乘機車，疏未注意車前狀況及兩車併行之
    間隔，並隨時採取必要之安全措施，肇致系爭車禍發生，使
    原告受有系爭傷害並系爭機車毀損，業如前述，依前開規定
    ，自應就原告因此所受之損害負賠償責任。又丁○○肇致系爭
    車禍當時為限制行為能力人，戊○○、丙○○為其法定代理人，
    亦如前述，而丁○○無照即不應騎乘機車上路，戊○○、丙○○泛
    言抗辯縱有駕照之人，亦有不及反應系爭車車禍發生之可能
    ，其等無從防免丁○○肇事，且其等已教育丁○○無照駕車之危
    險及違法性，於系爭車禍發生時並未在場，無從為指正監督
    云云，並未舉具體事證並明之，自難認其等確有民法第187
    條第2項所定之監督未疏懈或縱加以相當之監督，仍不免發
    生損害之情事，是原告依據前開規定，就其因系爭傷害及系
    爭機車毀損所受之損害，請求被告負連帶賠償責任，洵屬有
    據。
五、又按不法侵害他人之身體或健康者，對於被害人因此喪失或
    減少勞動能力或增加生活上之需要時，應負損害賠償責任；
    不法侵害他人之身體、健康、名譽、自由、信用、隱私、貞
    操，或不法侵害其他人格法益而情節重大者，被害人雖非財
    產上之損害，亦得請求賠償相當之金額，民法第193條第1項
    及第195條第1項前段分別定有明文。茲就原告請求賠償之金
    額，分述如下：　
㈠、原告主張其因系爭傷害受有醫療復健費用15萬4,841元、交通
    費用1萬2,245元、醫療用品及輔助費用1萬345元、看護費用
    24萬元之損害，業提出醫療費用收據、醫療費用明細、計程
    車收據、統一發票、免用統一發票收據、營業中交易明細、
    看護證明書為證（見士調卷第第55至80、82至85、90至120
    、122、125頁），復為被告所不爭執，堪信為實。是原告請
    求被告如數連帶賠償，洵屬有據。　
㈡、關於不能工作損失21萬元部分：
　　原告主張因系爭傷害受有自107年6月5日起至同年7月4日止
    ，及自108年10月21日起至109年1月20日止，共計4個月期間
    不能工作損失12萬元，業據提出診斷證明書及勳鋒家庭五金
    行服務證明書為證（見士調卷第121、124、127頁），復為
    被告所不爭執，堪信為實。至原告主張其因系爭傷害自107
    年8月13日起至同年11月12日止，共計3個月期間不能工作，
    亦提出其就診之乙○○○出具之診斷證明書為證（見士調卷第8
    1頁），查該證明書上經載明「病名：1.右側近端肱骨骨折
    術後，2.右側骨盆骨折，3.左手梯形骨骨折，4.右肩沾黏性
    關節炎」、「醫囑：病患因上述原因於復健科接受治療，不
    宜提重物及長時間行走，宜休養三個月繼續接受復健治療」
    ，可知原告因系爭車禍造成四肢及骨盆多處骨折，甫接受右
    側肱骨手術，於107年8月13日至乙○○○就診，經醫師診斷仍
    有多處骨折未癒，且生關節沾黏現象，因而囑託原告休養3
    個月繼續接受復健治療，堪認原告上開主張為可採，又原告
    車禍發生前領有每月3萬元薪資，此有勳鋒家庭五金行服務
    證明書可按（見士調卷第127頁），堪認原告因系爭車禍受
    有自107年8月13日起至同年11月12日止，共計3個月期間不
    能工作之損失。準此，原告請求被告連帶賠償前開7個月期
    間不能工作損失共計21萬元，應屬有據。
㈢、關於勞動能力減損61萬2,273元部分：
　　查原告自84年5月19日起即在勳鋒家庭五金行擔任店員之工
    作，迄至系爭車禍發生前，此觀勳鋒家庭五金行服務證明書
    即明（見士調卷第127頁），適足認定原告確具有獲取月薪3
    萬元之能力，又經本院囑託臺大醫院鑑定原告因系爭傷害之
    勞動能力減損比例結果，認定比例為16%，有該院111年1月1
    0日校附醫秘字第1110900135號函可稽（見本院卷第279、30
    7至309頁），則原告每月減損勞動能力16%之損害為4,800元
    ，一年損害計為5萬7600元。按民法第193條第1項命加害人
    一次支付賠償總額，以填補被害人所受喪失或減少勞動能力
    之損害，應先認定被害人因喪失或減少勞動能力而不能「陸
    續」取得之金額，按其日後本可陸續取得之時期，各照霍夫
    曼式計算法，扣除依法定利率計算之中間利息，再以各時期
    之總數為加害人一次所應支付之賠償總額，始為允當。次按
    勞工未滿65歲者，雇主不得強制其退休，勞動基準法第54條
    第1項第1款定有明定。查原告係58年1月5日出生，自原告主
    張自109年2月1日起算至其屆勞動基準法強制退休年齡65歲
    止計有13年11月3日期間，依霍夫曼式計算法扣除中間利息
    （首期給付不扣除中間利息）核計原告得請求勞動能力減損
    之金額應為62萬622元〔計算式：57,600×10.00000000+(57,6
    00×0.00000000)×(10.00000000-00.00000000)=620,622，小
    數點以下四捨五入，其中10.00000000為年別單利5%第13年
    霍夫曼累計係數，10.00000000為年別單利5%第14年霍夫曼
    累計係數〕，是原告請求被告連帶賠償勞動能力減損61萬2,2
    73元，並無不可，應屬有據。
㈣、關於系爭機車維修費用1,387元部分：
　　按不法毀損他人之物者，被害人得請求賠償其物因毀損所減
    少之價額民法第196條定有明文。又按負損害賠償責任者，
    除法律另有規定或契約另有訂定外，應回復他方損害發生前
    之原狀；第1項情形，債權人得請求支付回復原狀所必要之
    費用，以代回復原狀，此觀民法第213條第1、3項規定即明
    。而請求以回復原狀費用以代回復原狀者，應以必要者為限
    。查原告維修系爭機車支出4,650元，有欣福城車業行估價
    單可證（見士調卷第131頁），又系爭機車為105年12月出廠
    ，亦有系爭機車行車執照可據（見本院卷第105頁），揆諸
    前揭說明，維修更換零件，應係以新品換舊品，自應計算折
    舊。又依行政院所頒固定資產耐用年數表及固定資產折舊率
    表，【機械腳踏車】之耐用年數為3年，依平均法計算其折
    舊結果（即以固定資產成本減除殘價後之餘額，按固定資產
    耐用年數表規定之耐用年數平均分攤，計算折舊額），每年
    折舊率為3 分之1，並參酌營利事業所得稅查核準則第95條
    第6項規定「 固定資產提列折舊採用定率遞減法者，以1年
    為計算單位，其使用期間未滿1年者，按實際使用之月數相
    當於全年之比例計算之，不滿1月者，以1月計」，則系爭機
    車自出廠日105年12月，迄本件車禍發生時即107年6月5日，
    已使用1年7月，其零件扣除折舊後之修復費用估定為1,483
    元(計算式詳如附表所示）。是原告請求被告連帶賠償系爭
    機車維修費用1,387元，並無不可，應屬有據。　　
㈤、關於精神慰撫金30萬元部分：
　　原告因系爭車禍受有系爭傷害，精神上自受有痛苦，其請求
    被告連帶賠償精神慰撫金，為屬有據。按精神慰撫金核給之
    標準固與財產上損害之計算不同，然非不可斟酌雙方身分資
    力與加害程度，及其他各種情形核定相當之數額。本院審酌
    系爭車禍發生之情節，原告因此所受傷害及精神痛苦程度，
    及原告於目前任職於勳鋒五金行，擔任店員，每月薪資約3
    萬元，107年、108年分別有股利所得8,829元、1萬840元，
    名下有不動產及數筆投資，財產總額約259萬7,920元（詳限
    制閱覽卷）；丁○○目前從軍，107年無薪資所得，108年薪資
    所得為5萬6,390元，名下無任何財產（詳限制閱覽卷）；戊○○為計程車駕駛，107年、108年薪資所得分別為60萬元、67
    萬2,000元，名下有汽車乙輛，投資3筆，財產總額約251萬
    元（詳限制閱覽卷）；丙○○為家管，無業，107年、108年無
    所得收入，名下亦無任何財產（詳限制閱覽卷）等情，認原
    告請求被告連帶賠償精神慰撫金額應以25萬元為適當。
㈥、綜上，原告得請求被告連帶賠償之金額為149萬1,091元（計
    算式：10,345＋154,841＋12,245＋240,000＋210,000＋612,273＋
    1,387＋250,000＝1,491,091）。　
六、按損害之發生或擴大，被害人與有過失者，法院得減輕賠償
    金額，或免除之。本件經兩造合意送請臺北市車輛行車事故
    鑑定會鑑定肇事責任，其結果認定丁○○騎乘車牌號碼000-00
    00號普通重型機車，未注意車前狀況、無照駕駛與原告騎乘
    系爭機車，向右變換方向未注意其他車輛，均同為肇事原因
    ，有該會109年10月29日北市裁鑑字第1093185489號鑑定意
    見書可稽（見本院卷第143至147頁），是原告就系爭車禍與
    有過失，應堪認定。既原告與丁○○之過失均同為肇致系爭車
    禍發生之原因，並無主因、次因之區分，業經鑑定如前，因
    認就系爭車禍之發生，原告與丁○○各負擔50%之過失責任，
    方符公允。依前開規定及說明，認被告連帶賠償金額應減輕
    50％，準此，原告得請求被告連帶賠償745,546元〔計算式：1
    ,491,091×（1-50%）＝745,546，小數點以下四捨五入〕。
七、又按保險人依強制汽車責任保險法規定所為之保險給付，視
    為被保險人損害賠償金額之一部分，被保險人受賠償請求時
    ，得扣除之，強制汽車責任保險法第32條定有明文。此因保
    險人之給付乃由於被保險人支付保險費所生，性質上屬於被
    保險人賠償責任之承擔或轉嫁，自應視為加害人或被保險人
    賠償金額之一部分，為避免受害人雙重受償，自得扣除之。
    經查，原告因系爭車禍受領強制汽車責任保險金8萬816元等
    情，為兩造所不爭執（見本院卷第178頁），揆諸前開規定
    及說明，應自被告應連帶賠償原告金額中扣除上開原告受領
    之保險金。基此，被告所應連帶賠償原告之金額應為66萬4,
    730元（計算式：745,546－80,816＝664,730）。　　
八、末按給付無確定期限者，債務人於債權人得請求給付時，經
    其催告而未為給付，自受催告時起，負遲延責任。其經債權
    人起訴而送達訴狀，或依督促程序送達支付命令，或為其他
    相類之行為者，與催告有同一之效力；遲延之債務，以支付
    金錢為標的者，債權人得請求依法定利率計算之遲延利息。
    應付利息之債務，其利率未經約定，亦無法律可據者，週年
    利率為5％。民法第229條第2項、第233條第1項前段、第203
    條分別定有明文。本件原告於109年5月15日起訴，被告之起
    訴狀繕本分於同年月26日送達其住所，此有送達證書可證（
    見士調卷第139至140頁），是原告就前開得請求之金額，併
    請求自起訴狀繕本送達翌日即109年5月27日起至清償日止，
    按年息5%計算之利息，亦屬有據。
九、綜上，原告依民法第184條第1項前段、第187條第1項前段、
    第193條第1項、第195條第1項規定，請求被告連帶給付66萬
    4,730元，及自起訴狀繕本送達翌日即109年5月27日起至清
    償日止，按年息5%計算之利息範圍內，為有理由，應予准許
    ，至逾上開範圍所為請求，則為無理由，應予駁回。又就原
    告勝訴部分，兩造陳明願供擔保請准宣告假執行或免為假執
    行，均核無不合，爰分別酌定相當擔保金額後准許之，至原
    告敗訴部分，原告為假執行之聲請，因其訴遭駁回已失依據
    ，無從准許，應予駁回。
十、本件判決事證基礎已臻明確，兩造其餘攻擊防禦方法、舉證
    及證據調查之聲請，經審酌與本件判決結果不生影響，無再
    一一論述之必要，附此敘明。
十一、據上論結，本件原告之訴為一部有理由、一部無理由，依
      民事訴訟法第79條、第85條第2項、第390條第2項、第392
      條第2項判決如主文。
中　　華　　民　　國　　111 　年　　6 　　月　　30　　日
                  民事簡易庭  法  官  劉瓊雯
以上正本證明與原本無異。
如對本判決上訴，應於判決送達後20日內向本院提出上訴狀並附
具繕本，若委任律師提起上訴者，應一併繳納上訴審裁判費，否
則本院得不命補正逕行駁回上訴。
中　　華　　民　　國　　111 　年　　6 　　月　　30　　日
                              書記官  劉淑慧
附表
折舊時間           金額
第1年折舊值        4,650×0.536=2,492
第1年折舊後價值    4,650-2,492=2,158
第2年折舊值        2,158×0.536×(7/12)=675
第2年折舊後價值    2,158-675=1,483